【裁判字號】    98,交聲,130
【裁判日期】    980225
【裁判案由】    違反道路交通管理處罰條例聲明異議
【裁判全文】
臺灣士林地方法院交通事件裁定         98年度交聲字第130號
原處分機關  臺北市交通事件裁決所
異  議  人
即受處分人  甲○○
                      4樓
上列異議人即受處分人因違反道路交通管理處罰條例案件，對於
臺北市交通事件裁決所於中華民國98年1 月16日所為之裁決（原
處分案號：北市裁罰字第裁22-L00000000號），聲明異議，本院
裁定如下：
    主  文
原處分撤銷。
甲○○不罰。
    理  由
一、原處分意旨略以：異議人即受處分人甲○○於民國97年11月
    15日下午3 時30分許，駕駛車牌號碼BS-0827 號自用小客車
    ，行經嘉義縣大林鎮嘉162 線林子前段時，因行車時速達82
    公里，超過該處規定速限，經警攔停舉發，故依道路交通管
    理處罰條例之規定，裁處異議人罰鍰新臺幣（下同）1,800
    元，並記違規點數1 點等語。
二、異議意旨略以：伊於上開時間、地點駕駛汽車為警攔停，警
    員並出示測速儀器數據供其觀覽，但伊當時並無超過行車速
    限之違規行為，且該測速數據並無影像佐證，當時尚有其他
    車輛經過，疑係錯誤舉發。從而，異議人對於前揭裁決自難
    甘服，爰依法請求撤銷原處分等語。
三、按汽車駕駛人，行車速度，超過規定之最高時速，或低於規
    定之最低時速，處1,200 元以上2,400 元以下罰鍰，並記違
    規點數1 點，道路交通管理處罰條例第40條、第63條第1 項
    第1 款定有明文。
四、依證人即嘉義縣警察局民雄分局民興派出所警員乙○○於本
    院之證述，舉發當時係以雷達測速方式針對疑似超速之來車
    ，以手動方式進行鎖定並測速，如果對向或內、外車道有車
    輛經過，為避免駕駛人質疑，就不會攔停舉發，本件舉發時
    僅有異議人駕車通過，攔停後有出示測速數據供異議人觀覽
    （98年2 月23日訊問筆錄參照），並當庭提出本件採證設備
    之檢驗合格證明（影本附卷），則原處分機關認定異議人有
    超速之違規行為，並據以裁罰，固非無據。惟查：
    (一)科學證據於司法程序之容許性，在於證據所仰賴之科學
        理論能夠測試並且曾經測試、科學理論本身曾經通過同
        儕（業）審查或出版、有無已知或潛在之高錯誤率、技
        術操作有無標準程序以及科學理論是否為相關科學領域
        內普遍接受等因素。換言之，公信力與正確性係科學證
        據能否在司法程序中採認之兩大關鍵。
    (二)我國警察取締超速駕駛之科學儀器大致可分為兩類，一
        為定點設置之固定式測速照相設備，另一為非固定式即
        手持或車裝流動測速儀器，此為本院承辦交通案件之職
        務上所知事項。而本件採證儀器屬於後者，係非照相式
        雷達測速儀，並由經濟部標準檢驗局檢定合格，舉發當
        時在檢定有效期限內，有卷附經濟部標準檢驗局97年7
        月30日檢定合格證書可稽，則本件舉發所使用之採證儀
        器本身具有科學上之公信力，固無疑義。惟依上開舉發
        員警之證述，本件採證儀器係以肉眼針對前方一至二百
        公尺範圍內疑似超速車輛進行手動鎖定，測速確認違規
        後，再予攔停舉發，且因設備較為老舊，並未搭配照相
        設備（同上訊問筆錄參照），則本件採證儀器因仰賴人
        工鎖定，且無照相或錄影存證，無從事後驗證其正確性
        ，異議人據此質疑舉發錯誤，即非無據。
    (三)按行政官署對於人民有所處罰，必須確實證明其違法之
        事實。倘不能確實證明違法事實之存在，其處罰即不能
        認為合法（行政法院〈現改制為最高行政法院〉39年判
        字第2 號判例意旨參照）；又依行政訴訟法第136 條準
        用民事訴訟法第277 條規定，當事人主張有利於己之事
        實，就其事實固負舉證責任，惟當事人就其主張事實，
        如已盡相當之舉證責任，則舉證責任轉換，由他造就反
        證事實負舉證責任。本件舉發員警雖證稱當時僅有異議
        人車輛行經該處，測得數據應為異議人之行車速度無訛
        ，然此與異議人陳稱尚有其他車輛通過之情明顯歧異，
        復欠缺採證照片、超速數據紀錄等資料以供本院判定，
        則異議人質疑警方舉發錯誤，非無可能。從而，原處分
        機關所提事證，既不足以認定異議人有超速之違規行為
        ，異議人以前詞為由，向本院提出異議，即有理由，自
        應由本院將原處分撤銷，並另為異議人不罰之諭知。
據上論斷，應依道路交通案件處理辦法第20條前段，裁定如主文
。
中    華    民    國    98    年    2     月    25    日
                      交通法庭法  官   楊皓清
以上正本證明與原本無異。
如不服本裁定，應於裁定送達5日內，向本院提出抗告狀。
                              書記官   朱俶伶
中    華    民    國    98    年    2     月    25    日


司法院資訊處製作；財團法人民間司法改革基金會備份。
